臺灣基隆地方法院基隆簡易庭民事判決
110年度基簡字第883號
原      告  凱基商業銀行股份有限公司


法定代理人  魏寶生  


訴訟代理人  吳秉修  
            賴勇志  
被      告  張秉晞    住臺北市○○區○○路000巷00弄0號0                        樓

            張周雪卿

            張懿凡  


            張世琪  

兼上二人共同
訴訟代理人  張寯    


上列當事人間請求撤銷遺產分割協議等事件，本院於110年11月2
日言詞辯論終結，判決如下：
    主  文
被告就附表所示之不動產於105年10月5日所為遺產分割協議之債
權行為及於105年10月18日所為遺產分割行為之物權行為應予撤
銷。
被告張周雪卿應將附表所示之不動產於105年10月18日以分割繼
承為原因所為之所有權登記予以塗銷。
訴訟費用新臺幣(下同)4,740元由被告負擔。
    事實及理由
壹、程序事項：
    本件原告起訴時，原僅列張世英即張秉晞、張○○為被告，請
    求撤銷渠等對被繼承人張才俊之遺產所為分割協議及分割行
    為。惟經本院去函基隆市地政事務所調取被繼承人坐落基隆
    市○○區○○段○○段00○0000地號土地及同區段小段884建號建物
    (下稱系爭不動產)辦理分割繼承登記資料後，原告於本院對
    被告「送達訴狀前」，即於110年9月17日具狀追加張周雪卿
    、張寯、張懿凡、張世琪等人為被告（詳本院卷第85頁），
    核與民事訴訟法第255條第1項無違，自應准許。
貳、實體事項：
一、原告起訴主張：
  ㈠被告張秉晞對原告負有債務，尚積欠原告本金12萬3,321元及
    相關利息、違約金，原告已取得臺灣臺北地方法院103年度
    北簡字第6407號宣示判決筆錄及確定證明書。經原告調閱相
    關資料，查知被告張秉晞之父即被繼承人張才俊遺有如附表
    所示不動產，惟被告張秉晞並未向法院聲明拋棄繼承，明知
    其尚欠前揭債務未償，猶與其他繼承人即其餘被告作成由被
    告張周雪卿繼承，全然放棄繼承登記，等同將其應繼承之財
    產權即應繼分無償移轉予被告張周雪卿，致有害於原告債權
    ，原告自得依民法第244條第1項規定，請求撤銷附表所示不
    動產之分割協議之意思表示及分割登記之行為，並依民法第
    244條第4項規定，請求被告張周雪卿塗銷附表所示不動產之
    分割繼承登記以回復原狀。故請求法院判決如主文所示。
二、被告張秉晞答辯：伊不清楚還欠原告多少錢，伊長年在外，
    錢係伊欠的，不能讓年邁母親到後來無遮風避雨的住所。
　　被告張周雪卿、張寯、張懿凡、張世琪答辯：因為父親共留
    下這個房子，想留給媽媽養老，讓媽媽不用擔心房子被處分
    掉，伊等是經過協議分割的，伊等同意將原來的遺產分割協
    議撤銷回復到公同共有，再另行辦理遺產分割為應有部分各
    1/5等語。
三、法院的判斷：
    按債務人所為之無償行為，有害及債權者，債權人得聲請法
    院撤銷之。債務人所為之有償行為，於行為時明知有損害於
    債權人之權利者，以受益人於受益時亦知其情事者為限，債
    權人得聲請法院撤銷之。債權人依第1項或第2項之規定聲請
    法院撤銷時，得並聲請命受益人或轉得人回復原狀。又繼承
    人自繼承開始時，除本法另有規定外，承受被繼承人財產上
    之一切權利、義務。民法第1148條第1項本文亦有明定。從
    而，如繼承開始後拋棄繼承而受不利益時，即屬處分原已取
    得之財產上權利，倘因而害及債權者，債權人自得依照民法
    第244 條行使其撤銷權。至於債務人將繼承所得財產上之公
    同共有權，與他繼承人為不利於己之分割協議，債權人可得
    訴求撤銷，尤不待言（最高法院69年度台上字第847號民事
    裁判要旨可資參照）。查原告主張上開事實，業據其提出臺
    灣臺北地方法院103年度北簡字第6407號宣示判決筆錄及確
    定證明書及附表所示不動產之登記第二類謄本及異動索引為
    證，復經基隆市地政事務所於110年8月26日以基地所資字第
    1100009112號函檢送附表所示不動產經被告等人以分割繼承
    為由辦理登記申請書、繼承系統表、遺產分割協議書、財政
    部國稅局遺產稅免稅證明書及被告等人印鑑證明等影本（詳
    本院卷第43-64頁）在卷可參，而被告均未表爭執，堪信原
    告之主張為真，亦足認被告張秉晞確於積欠原告債務而無資
    力清償情況下，仍就其因繼承而公同共有之附表所示不動產
    ，於105年10月5日與其他繼承人即被告張周雪卿、張寯、張
    懿凡、張世琪為遺產分割協議，而由被告張周雪卿取得前揭
    不動產之所有權全部，嗣於同年月18日為遺產分割登記，此
    無償行為導致原告無從對被告張秉晞就附表所示不動產原可
    得分配之應有部分求償，自有害及原告債權。從而，原告訴
    請撤銷被告等人就附表所示不動產之遺產分割協議及分割行
    為，及請求被告張周雪卿將附表所示之不動產之分割繼承登
    記塗銷，核屬有據。
四、綜上所述，原告依民法第244條第1項、第4 項之規定，訴請
    撤銷被告等人於105年10月5日就附表所示不動產所為遺產分
    割協議及據以於同年月18日所為遺產分割行為，暨請求被告
    張周雪卿塗銷105年10月18日就附表所示不動產以分割繼承
    登記，於法有據，應予准許。
五、本件第一審裁判費為4,740元，此外即無其他訴訟費用之支
    出。爰依職權確定本件訴訟費用為4,740元，由敗訴之被告
    負擔。
六、據上論結，本件原告之訴為有理由，依民事訴訟法第436條
    第2項、第85條第1項及第87條第1項，
    判決如主文。
中    華    民    國    110   年    11    月   16     日
                  基隆簡易庭法  官  林淑鳳
以上正本係照原本作成。
對於本件判決如有不服，應於收受送達後20日內向本院提出上訴
書狀，上訴於本院合議庭，並按他造當事人之人數附具繕本。如
委任律師提起上訴者，應一併繳納上訴審裁判費。
中    華    民    國    110   年    11    月   16     日
                            書記官  陳櫻姿
　
附表：
土地坐落    面積 權利範圍   縣市 鄉鎮市區  地段  小 段      地號     平方公尺 10000分之96 基隆市 信義區  東信段  一小段 0000-0000地號    3,809  基隆市 信義區 東信段 一小段 0000-0000地號    165 10000分之96 

   建物建號     基地坐落 建築式樣主要建築材料 建物面積（平方公尺）  權利  範圍     建物層數/層次及面積  附屬建物之用途與面積       建物門牌     基隆市○○區○○段○○段0000000000號 基隆市○○區○○段○○段0000000000000000000地號 加強鋼筋混凝土造 4層/3層  89.47 陽台 15.55 全部  基隆市○○區○○路00巷0號3樓